臺灣高等法院臺南分院民事判決　九十三年度重上字第二０號　　Ｋ
　　　上　訴　人　第一商業銀行股份有限公司新西分行
　　　法定代理人　甲　○　○
　　　訴訟代理人　辛　○　○
　　　被　上訴人　戊　○　○
　　　　　　　　　丁　○　○
　　　　　　　　　丙　○　○
　　　　　　　　　庚　○　○
　　　　　　　　　乙　○○○
　　　　　　　　　己　○　○
右當事人間請求給付借款事件，上訴人對於中華民國九十三年二月十八日臺灣嘉義地
方法院第一審判決（九十二年度重訴字第二十五號），提起上訴，本院於九十三年九
月七日言詞辯論終結，判決如左：
    主      文
原判決廢棄。
被上訴人應連帶給付上訴人新臺幣壹仟壹佰陸拾萬玖仟捌佰拾壹元，及如附表所示之
利息、違約金。
第一、二審訴訟費用均由被上訴人連帶負擔。
    事      實
甲、上訴人方面：
一、聲明：求為判決如主文所示。
二、陳述：除與原判決記載事實相同者予以引用外，並補稱：
（一）被上訴人之被繼承人黃榮華，連帶保證慶晟企業股份有限公司（下稱慶晟公司
      ）對上訴人之債務，於民國（下同）七十九年十月一日簽立保證書、約定書及
      印鑑卡，係經黃榮華本人親自簽名蓋章，及經上訴人之經辦人員對保，有對保
      時間、地點及對保人之簽章。
（二）系爭連帶保證書上黃榮華之簽名，與嘉義縣竹崎鄉農會借款資料上黃榮華之簽
      名，其中「榮」字雖明顯有別，然因該二份文件簽名間隔已有九年之久，簽名
      字跡可因時因地而有不同，況該二份文件上黃榮華之印文，以肉眼觀之明顯為
      同一印文。
三、證據：除引用原審之立證方法外，並補提出第一銀行嘉義分行授信戶往來印鑑卡
    及活期儲蓄存款戶往來印鑑卡，第一銀行新西分行保證書、約定書、印鑑卡等件
    為證。
乙、被上訴人方面：被上訴人經合法通知未到庭或提出書狀為任何主張或陳述，惟據
    其在原審陳稱：
一、聲明：求為駁回上訴人之訴。
二、陳述：否認系爭保證書上黃榮華簽名及印文之真正，上訴人未能證明系爭保證書
    上黃榮華簽名及印文之真正，請求為無理由。
三、證據：請求向嘉義縣竹崎鄉農會調閱黃榮華貸款之資料，及鑑定黃榮華之筆跡、
    印文。
丙、本院依職權向嘉義縣竹崎鄉農會調取黃榮華之保證借款資料，及將第一銀行新西
    分行保證書、約定書上黃榮華之印文，送請法務部調查局鑑定是否與嘉義縣竹崎
    鄉農會約定書、番路鄉戶政事務所上黃榮華之印文相同。
    理      由
一、被上訴人經合法通知未於言詞辯論期日到場，核無民事訴訟法第三百八十六條各
    款所列之情形，爰依上訴人之聲請，由其一造辯論而為判決，合先敘明。
二、上訴人起訴主張：被上訴人之被繼承人黃榮華，於七十九年十月一日，擔任慶晟
    公司之借款保證人，約定於新臺幣（下同）三千萬元限額內，保證慶晟公司現在
    及將來對上訴人所為之一切借款，負連帶清償責任。而慶晟公司自八十五年三月
    二十七日起，陸續向上訴人借款八筆共計一千五百萬元，利息按基本放款利率加
    年息百分之一．五或一．六計算，借款人逾期清償時，逾期在六個月內清償者按
    約定利率加計百分之十，逾期超過六個月清償者按約定利率加計百分之二十計算
    違約金。詎慶晟公司自八十九年一月五日起即未依約繳息，並且八筆借款均已到
    期，目前尚欠上訴人詳如附表所列之本金一千一百六十萬九千八百十一元，經上
    訴人多次催討均拒不償還，連帶保證人黃榮華依法應負連帶清償責任。惟黃榮華
    已於八十九年一月二十四日死亡，被上訴人均為其繼承人，復未拋棄繼承，依法
    自應負連帶清償責任。爰依連帶保證及繼承之法律關係，訴請被上訴人連帶給付
    本金一千一百六十萬九千八百十一元，及如附表所列之利息、違約金等語。被上
    訴人則以：上訴人未能證明系爭保證書上黃榮華簽名及印文之真正，上訴人請求
    為無理由等語，資為相抗。
三、經查上訴人主張被上訴人為黃榮華之繼承人，及被上訴人未拋棄繼承之事實，已
    為被上訴人所不爭執，並有被上訴人之戶籍謄本、繼承系統表附於原審卷足稽，
    自堪信實。惟上訴人另主張被上訴人之被繼承人黃榮華，於七十九年十月一日，
    擔任慶晟公司之借款保證人，約定於三千萬元限額內，保證慶晟公司現在及將來
    對上訴人所為之一切借款，負連帶清償責任；而慶晟公司自八十五年三月二十七
    日起，陸續向上訴人借款八筆共計一千五百萬元，利息按基本放款利率加年息百
    分之一．五或一．六計算，借款人逾期清償時，逾期在六個月內清償者按約定利
    率加計百分之十，逾期超過六個月清償者按約定利率加計百分之二十計算違約金
    ；慶晟公司自八十九年一月五日起即未依約繳息，並且八筆借款均已到期，目前
    尚欠上訴人詳如附表所列之本金一千一百六十萬九千八百十一元及利息、違約金
    各情，雖據上訴人提出各該保證書、借據、攤還明細表、借款展期約定書、放款
    戶授信明細查詢單等件，存於原審卷為證。惟被上訴人既否認系爭保證書上「黃
    榮華」簽名及印文之真正，而與上訴人互有爭議，是本件所應審究者，厥為系爭
    保證書上「黃榮華」之簽名及印文，是否真正乙情而已。卷查系爭保證書上「黃
    榮華」之簽名，其中「榮」字之筆劃上面係以草字頭書寫，而與被上訴人所自認
    真正之嘉義縣竹崎鄉農會借款約定書上「黃榮華」之簽名，其中「榮」字之筆劃
    上面係以雙火字頭書寫，明顯殊異難認係屬相同之筆跡，固有各該保證書及約定
    書存卷可資比對。惟系爭保證書、約定書上「黃榮華」之印文，與嘉義縣竹崎鄉
    農會借款約定書，及番路鄉戶政事務所印鑑證明書，其上「黃榮華」之印文，經
    本院送請法務部調查局鑑定結果，認定各該印文均相同乙情，既有該局九十三年
    七月二十六日調科貳字第０九三００二七００一０號鑑定通知書，附於本審卷為
    憑，顯見系爭保證書上「黃榮華」之印文確屬真正無疑，再參諸證人即嘉義縣竹
    崎鄉農會授信專員林嬌蓉，在原審所證稱農會一定要求本人簽名蓋章等語，及被
    上訴人亦自認黃榮華有向嘉義縣竹崎鄉農會擔保借款，該農會借款約定書上「黃
    榮華」之印文、簽名係真正乙情，暨系爭保證書與嘉義縣竹崎鄉農會擔保借款約
    定書之訂立時間，相隔已有九年之遙，因時隔日久，黃榮華之簽名習慣有所改變
    ，致前後未能完全一致亦有可能，是自難以該簽名中「榮」字之不同，而否認系
    爭保證書之真正，系爭保證書確係被上訴人之被繼承人黃榮華與上訴人所簽立無
    訛，灼然明甚。尚難以內政部刑事警察局、法務部調查局在原審函覆無法鑑定比
    對為由，而遽認系爭保證書不真正，反為被上訴人有利之認定。
四、按稱保證者，謂當事人約定一方於他方之債務人不履行債務時，由其代負履行責
    任之契約；又保證人拋棄於債權人未就主債務人之財產強制執行而無效果前，對
    於債權人得拒絕清償之權利者，不得主張該先訴抗辯之權利；又繼承人自繼承開
    始時，承受被繼承人財產上之一切權利義務；民法第七百三十九條、第七百四十
    六條第一款、第一千一百四十八條，分別定有明文。被上訴人之被繼承人黃榮華
    ，既於七十九年十月一日，擔任慶晟公司之借款保證人，約定三千萬元限額內，
    保證慶晟公司現在及將來對上訴人所為之一切借款，負連帶清償責任，且被上訴
    人之被繼承人黃榮華，已於八十九年一月二十四日死亡，被上訴人均為其繼承人
    ，復未拋棄繼承，自應承受被繼承人黃榮華之連帶清償責任。
五、綜上所述，上訴人基於連帶保證契約及繼承之法律關係，訴請被上訴人連帶給付
    本金一千一百六十萬九千八百十一元，及如附表所列之利息、違約金，洵屬有據
    ，應予准許。原審遽以不能證明系爭保證書之真正，而為上訴人敗訴之判決，自
    有未合。上訴意旨，執此指摘原判決不當，為有理由，應由本院將原判決廢棄，
    改判如主文第二項所示。
六、據上論結，本件上訴為有理由，應依民事訴訟法第四百六十三條、第三百八十五
    條第一項前段、第四百五十條、第七十八條、第八十五條第二項，判決如主文。
中　　　華　　　民　　　國　　九十三　　年　　　九　　　月　　二十一　　日
　　　　　　　　　　　　　　　　　　臺灣高等法院臺南分院民事第五庭
~B1審判長法官　林　　永　　茂
~B2　　　法官　黃　　三　　哲
~B3　　　法官　王　　明　　宏
右為正本係照原本作成。
如對本判決上訴，須於判決送達後廿日內向本院提出上訴狀，未表明上訴理由者，應
於上訴後廿日內，向本院提出理由書。
中　　　華　　　民　　　國　　九十三　　年　　　九　　　月　　二十一　　日
　　　　　　　　　　　　　　　　　　　　法院書記官　謝　　素　　嬿
